最高法院刑事判決　　　　　　一○○年度台上字第二七一九號
上　訴　人　台灣高等法院檢察署檢察官　
被　　　告　楊添貴
上列上訴人因被告業務過失致人於死案件，不服台灣高等法院中
華民國九十九年十月十二日第二審更審判決（九十八年度重醫上
更(三)字第一一六號，起訴案號：台灣台北地方法院檢察署八十四
年度偵字第一八七二一號），提起上訴，本院判決如下：
    主  文
上訴駁回。
    理  由
按刑事訴訟法第三百七十七條規定，上訴於第三審法院，非以判
決違背法令為理由，不得為之。是提起第三審上訴，應以原判決
違背法令為理由，係屬法定要件。如果上訴理由書狀並未依據卷
內訴訟資料，具體指摘原判決不適用何種法則或如何適用不當，
或所指摘原判決違法情事，顯與法律規定得為第三審上訴理由之
違法情形，不相適合時，均應認其上訴為不合法律上之程式，予
以駁回。又檢察官就被告犯罪事實，應負舉證責任，並指出證明
之方法，為刑事訴訟法第一百六十一條所明定。因此，檢察官對
於起訴之犯罪事實，應負實質之舉證責任。倘其所提出之證據，
不足為被告有罪之積極證明，或其闡明之證明方法，無從說服法
院形成被告有罪之心證，基於無罪推定之原則，自應為被告無罪
之諭知。而認定犯罪事實所憑之證據，無論直接或間接證據，其
為訴訟上之證明，須於通常一般之人均不致有所懷疑，而得確信
其為真實之程度者，始得據為有罪之認定，倘其證明尚未達到此
一程度，而有合理之懷疑存在時，事實審法院復已就其心證上理
由予以闡述，敘明其如何無從為有罪之確信，因而為無罪之判決
，尚不得任意指為違法。本件原判決經審理結果，依據卷附行政
院衛生署醫事審議委員會（下稱醫事審議委員會）第三、四次鑑
定報告資料，及鑑定人許淑霞之證言，綜合判斷，認本件被告楊
添貴於第二次為病患即被害人詹俊傑施行全身麻醉之必要性、施
行過程及監控、處理等節，並無過失，尚難認定被告第二次為被
害人施行全身麻醉處置與被害人隨後發生之心跳停止、休克等病
程發展有相當因果關係，並依憑卷附醫事審議委員會民國九十九
年七月十三日衛署醫字第九九０二０九一七一號函文載稱「綜觀
本案四次之爭點及鑑定意見，本案麻醉處置尚無發現不當之處，
麻醉仍有其風險，但無法證實本案之麻醉確為病人心臟停止致缺
氧性腦病變之原因，至於氣胸則應列入病人休克原因之考量」（
見原判決第二三頁第十七行以下），說明醫事審議委員會之前第
一、二次鑑定結果尚難採為不利被告認定之依據，而檢察官所舉
證據又不足以證明被告確有所載業務過失致人於死犯行，因認不
能證明被告犯罪，而撤銷第一審該部分之科刑判決，改判諭知被
告無罪，已詳述其綜合證據調查之結果仍無從為被告有罪判決之
心證理由。從形式上觀察，無足以影響判決結果之違法情形存在
。查依據卷附原審筆錄之記載，檢察官於辯論終結前並未請求調
查被告與洪樹玉（經判處罪刑確定）二人在本件手術過程之分工
情形有如何待調查之事項（見原審更(三)卷第三五頁以下、第四七
頁以下、第二三一頁以下、第二八二頁以下各筆錄）；審判長於
審判期日調查證據完畢前，詢問「尚有無證據請求調查？」檢察
官亦答稱「無」（同上卷第二九０頁）。檢察官於法律審之本院
始執此指摘原審有此部分證據調查未盡之違法，自非依據卷內資
料執為指摘之適法上訴第三審理由。原判決已說明被告為被害人
進行第二次麻醉之必要性、施行過程及監控、處理，並無過失之
理由，無違背法令之情形，檢察官上訴意旨仍指摘被告遽行為被
害人施行第二次麻醉、未使用通氣管，導致被害人呼吸心跳劇變
，終發生缺氧性腦病變，被告有過失云云，自屬無據。此外，上
訴意旨對於原審採證、認事職權之適法行使及原判決已說明事項
，徒憑己見，任意指摘為違法，且仍重為單純事實之爭執，難謂
已符合首揭法定上訴要件，其上訴不合法律上之程式，應予駁回
。
據上論結，應依刑事訴訟法第三百九十五條前段，判決如主文。
中    華    民    國  一○○  年    五    月   十九   日
                      最高法院刑事第九庭
                          審判長法官  石  木  欽  
                                法官  洪  佳  濱  
                                法官  韓  金  秀  
                                法官  段  景  榕  
                                法官  周  煙  平  
本件正本證明與原本無異
                                      書  記  官  
中    華    民    國  一○○  年    五    月  二十五  日
                                                      V